【裁判字號】    92,訴,1204
【裁判日期】    921114
【裁判案由】    強盜
【裁判全文】
臺灣彰化地方法院刑事判決                        九十二年度訴字第一二四號
    公  訴  人  臺灣彰化地方法院檢察署檢察官
    被      告  丁○○
    被      告  庚○○
    右二人共同
    指定辯護人  黃紫芝律師
右列被告因強盜案件，經檢察官提起公訴 (九十二年度偵字第六七七八號)，本院判
決如左：
    主  文
丁○○、庚○○共同連續意圖為自己不法之所有，攜帶兇器，以脅迫至使不能抗拒，
而取他人之物，丁○○處有期徒刑陸年陸月，庚○○處有期徒刑柒年陸月，扣案之西
瓜刀壹把、銀色及黑色安全帽各壹頂均沒收；又共同意圖為自己不法之所有，而搶奪
他人之動產，未遂，各處有期徒刑肆月；主刑部分，丁○○應執行有期徒刑陸年捌月
，庚○○應執行有期徒刑柒年捌月。
    事  實
一、丁○○、庚○○二人因有施用毒品之習性，但缺錢購買毒品，竟共同基於意圖為
    自己不法所有之概括犯意聯絡，二人先至彰化縣永靖鄉之不知名處所購得西瓜刀
    一把後，再於附表所示之時間、地點，由庚○○騎乘ＫＳＫ─四七八號重型機車
    搭載丁○○，分別戴上黑色與銀色之安全帽以為掩飾，當其二人見附表所示之戊○○等人騎乘機車或腳踏車影單行隻時，即推由丁○○下車以佯裝問路等藉口把
    戊○○等人攔下，見時機成熟後，丁○○便持所備之西瓜刀在戊○○等等人面前
    揮砍、舞弄，並自稱其二人現在「跑路」（台語）缺錢花用，嚇令戊○○等人交
    出身上之錢財，致使戊○○等人在受脅迫下心生畏懼而不能抗拒，或自行將財物
    交予丁○○（附表編號四丙○○部分），或任由丁○○逕行取走皮包（附表編號
    一戊○○部分），得手後，丁○○即與庚○○騎乘上開機車離去（詳細之犯罪時
    間、地點、被害人、犯罪方法及所得財物，均參見附表所示，其中編號二、三部
    分，因乙○○、甲○○立即掙脫而逃離現場致未能得逞，為未遂），並把所得現
    金則由朋分花用一空，其餘之皮包與證件則任意丟棄。其等復於民國九十二年八
    月三十日下午二時許，共乘上述機車，攜帶該把西瓜刀尋找下手目標，而於同日
    下午二時三十分行經彰化縣田尾鄉○○村○○路○段三八０號前時，見己○○一
    人騎乘腳踏車，並把皮包放在腳踏車前之置物籃內有機可乘，竟共同另起意圖為
    自己不法所有之犯意聯絡，推由丁○○下車，乘己○○不及防備之際，出手強拉
    己○○放在籃子之皮包欲奪取其財物，但遭己○○堅決反抗，並在大聲求救下，
    引來路人張祝搖的協助，當場把丁○○制服而不遂，並扣得其二人所戴之安全帽
    二頂及庚○○掉落在現場之拖鞋一隻、機車前板碎片等物，經報警處理後，丁○○又自行供承另與庚○○有共犯附表之強盜犯行，並願接受裁判，始知上情，惟
    庚○○當時則乘隙逃離現場，但因自知員警已查明其身份，遂自行於同年九月二
    日到彰化縣警察局北斗分局海豐派出所投案，庚○○並帶同員警前去同縣永靖鄉
    敦厚村圳腳巷旁之樹林內，起出作案用之西瓜刀一把。
二、案經彰化縣警察局北斗分局報告臺灣彰化地方法院檢察署檢察官偵查起訴。
    理  由
一、訊之被告丁○○、庚○○對其等上述強盜與搶奪之犯罪事實自警訊、偵查及本院
    審理時均坦白承認，核其等所供與被害人戊○○、乙○○、甲○○、丙○○、己○○於警訊或偵查中指述、證人張祝搖於警訊、偵查中證述之情節，均大致相符
    ，並有西瓜刀一把、安全帽二頂、庚○○掉落在現場之拖鞋一隻及庚○○機車之
    前板碎片等扣案、照片共二十六禎、現場圖一張及贓物領據一紙附卷可相佐證，
    被告二人上揭犯行皆堪認定，均應依法予以論科。
二、核被告丁○○、庚○○二人所為，均係犯刑法第三百三十條第一項、第二項之加
    重強盜既遂及未遂罪、同法第三百二十五條第三項、第一項之搶奪未遂罪。其等
    就前開犯行，均有犯意之聯絡及行為之分擔，皆為共同正犯。又其二人先後四次
    加重強盜既遂及未遂之犯行，均時間緊接、所犯構成要件相同，顯皆係基於概括
    犯意為之，均應依連續犯之規定論以加重強盜既遂一罪，並依法加重其刑。而其
    等所犯前述二罪間，犯意各別、行為互殊，應分論併罰。再其二人於前述搶奪後
    ，因遭被害人抗拒而不遂，是所犯搶奪罪部分應依未遂犯之規定減輕其刑。另被
    告丁○○於上述時間，因搶奪未遂而為警逮捕後，自行供出其與庚○○另有犯附
    表之加重強盜罪行，而當時員警尚未查知該等強盜案之行為人，是其就本件所犯
    之加重強盜罪部分顯有自首而接受裁判之情形，應依法減輕其刑，並先加後減之
    。爰分別審酌被告二人犯罪之動機、目的、方法、手段、所得利益，其二人前均
    有犯罪記錄，品行難謂良好，且其二人均正值青壯之年，卻圖不勞而獲，又深染
    毒癮，在缺錢購買毒品之情況下，共同於夜間持西瓜刀強盜他人財物，其等之心
    態及行為均值非議，所生危亦非輕微，幸其等於犯罪後，業均坦認犯行，態度良
    好，深有悔意等一切情狀，分別量處如主文所示之刑，並皆定其應執行之刑，以
    示懲儆。扣案之西瓜刀及安全帽二頂，均係被告二人所有，供其等犯本罪所用，
    皆應併依法宣告沒收之。至其餘所扣之拖鞋，雖係被告庚○○所有、穿以到現場
    犯罪而掉落在現場之物，但難認與其等上述搶奪未遂有何直接之關係，爰不併予
    宣告沒收，附此敘明。
三、公訴意旨另以：被告二人自承尚有於同年八月二十八日二十二時許，在同縣永靖
    鄉○○村○○路○段一０三巷五六號前，以附表所示之手法，強盜一名不詳姓名
    、年籍之女子新台幣一千三百元，而認被告二人此部分尚涉犯強盜罪嫌，而起訴
    併依連續加重強盜罪等語。惟按被告或共犯之自白，不得作為有罪判決之唯一證
    據，仍應調查其他必要之證據，以察是否與事實相符，此刑事訴訟法第一百五十
    六條第二項定有明文。本件公訴人認被告二人尚涉犯此部分強盜犯行，無非係以
    被告二人業已自白犯行，並有前述西瓜刀、安全帽等證物扣案為其起訴之依據；
    然公訴人並未能查明此件起訴事實之被害人究係何人，是被告二人前之自白是否
    真實，尚須探求是否有其他證據可資相佐，始可依法認定，而查本件公訴人固然
    另主張被告此部分犯嫌，尚有前述西瓜刀與安全帽等證物可為補強，但本院業以
    上述扣案之西瓜刀、安全帽等證物來做為認定被告二人確有犯下附表所述之加重
    強盜罪等事實之依據如上，則因公訴人起訴被告二人之強盜犯行非僅僅限於此部
    分所述之強盜犯行，該等證物同時亦係被告二人持以犯下附表所示加重強盜之有
    罪部分的證據，是在本件情形下，該等西瓜刀、安全帽等證物並無「特定性」，
    單在有被告二人之自由的前題下，仍無法僅依扣案之西瓜刀、安全帽等證物，據
    以認為被告之自白確與事實相符，自不能在被害人不詳下，憑此來做為被告二人
    自白之補強證據。是公訴人此部分之起訴，顯無法證明被告二人犯罪，而本院復
    查無其他證據足以認定被告二人確有為公訴人此部分起訴之事實，此部分不能證
    明被告二人犯罪，因公訴人認此部分與起訴有罪之加重強盜犯行部分有連續犯之
    裁判上一罪關係，本院不另為無罪之諭知。
據上論斷，應依刑事訴訟法第二百九十九條第一項前段、刑法第二十八條、第五十六
條、第三百三十條第一項、第二項、第三百二十五條第三項、第一項、第六十二條前
段、第二十六條前段、第五十一條第五款、第三十八條第一項第二款，判決如主文。
本案經檢察官黃玉琪到庭執行職務。
中      華      民      國      九十二      年      十一    月  十四    日
                                臺灣彰化地方法院刑事第一庭
                                    審判長法官
                                    法      官
                                    法      官  葛永輝
右正本證明與原本無異。
如不服本判決，應於送達後十日內向本院提出上訴狀( 須附繕本 )。
告訴人或被害人對於判決如有不服具備理由請求檢察官上訴者，其上訴期間之計算係
以檢察官收受判決正本之日期為準。
                                    法院書記官  施惠卿
中      華      民      國      九十二      年      十一    月    七    日
附表
┌──┬─────┬─────┬───┬───────────┬─────┐
│編號│犯罪時間  │犯罪地點  │被害人│犯   罪   方    法    │ 所得財物 │
├──┼─────┼─────┼───┼───────────┼─────┤
│一  │民國九十二│彰化縣溪湖│戊○○│由庚○○騎乘機車載邱永│皮包內有身│
│    │年八月二十│鎮湳底里湳│      │芳，丁○○持西瓜刀將騎│分證、信用│
│    │六日二十一│底路      │      │乘機車之戊○○攔停後，│卡、新臺幣│
│    │時許      │          │      │持上開刀械在被害人面前│五仟元。  │
│    │          │          │      │揮歌舞弄致被害人心生畏│          │
│    │          │          │      │懼並致使不能抗拒，逕由│          │
│    │          │          │      │丁○○搶走皮包。      │          │
│    │          │          │      │                      │          │
├──┼─────┼─────┼───┼───────────┼─────┤
│二  │民國九十二│彰化縣田尾│乙○○│由庚○○騎乘機車載邱永│ 無       │
│    │年八月二十│鄉柳鳳村鳳│      │芳，丁○○持西瓜刀將騎│          │
│    │八日二十時│田路      │      │乘機車之乙○○攔停，並│          │
│    │許        │          │      │以問路為藉口，欲行強時│
│
│    │          │          │      │，為乙○○掙脫而未遂。│          │
│    │          │          │      │                      │          │
│    │          │          │      │                      │          │
├──┼─────┼─────┼───┼───────────┼─────┤
│三  │民國九十二│彰化縣田尾│甲○○│由庚○○騎乘機車載邱永│ 無       │
│    │年八月二十│鄉打簾村張│      │芳，丁○○持西瓜刀將騎│          │
│    │八日二十一│厝巷三二○│      │腳踏車之甲○○攔停，並│          │
│    │時許      │號前      │      │以跑路為藉口欲捉住王臣│          │
│    │          │          │      │森強盜財物時，為甲○○│          │
│    │          │          │      │掙脫而未遂。          │   │
│    │          │          │      │                      │          │
├──┼─────┼─────┼───┼───────────┼─────┤
│四  │民國九十二│彰化縣永靖│丙○○│由庚○○騎乘機車載邱永│新臺幣二十│
│    │年八月二十│鄉湳漧村二│      │芳，丁○○持西瓜刀將騎│元        │
│    │九日二十時│巷附近產業│      │機車之丙○○攔停，並以│          │
│    │許        │道路      │      │跑路為由，叫丙○○交出│          │
│    │          │          │      │財物，丙○○受迫拿錢出│          │
│    │          │          │      │來給丁○○。          │          │
│    │          │          │      │                      │          │
└──┴─────┴─────┴───┴───────────┴─────┘


司法院資訊處製作；財團法人民間司法改革基金會備份。
